臺灣高等法院花蓮分院刑事判決　　　　　96年度上易字第19號
上　訴　人
即自訴人　　乙○○
自訴代理人　林長振律師
被　　　告　甲○○
選任辯護人　魏克仁律師
上列上訴人因公然侮辱案件，不服臺灣臺東地方法院94年度自字
第4號中華民國95年12月22日第一審判決（起訴案號：臺灣臺東
地方法院檢察署），提起上訴，本院判決如下：
    主  文
上訴駁回。
    理  由
一、本案經本院審理結果，認第一審判決對被告被訴公然侮辱罪
    部分為無罪之諭知，核無不當，應予維持，並引用第一審判
    決書記載之證據及理由（如附件）。
二、自訴人上訴意旨略以：被告所為涉犯公然侮辱罪，有證人高
    冠智、謝宏忠、黃蕙芳、張基固當場聽聞，並可勘驗所提錄
    音帶即可證明原審認定有誤，原審判決被告無罪，顯非適法
    云云。
三、經查：
（一）「公然」係不特定人或多數人得以共見共聞之狀態。本件
      自訴人自訴遭被告連續在電話中以三字經之不雅字眼辱罵
      ，惟一般之電話係作為特定對象間交談之工具，係私密而
      不具有公開性質，內容亦僅係對話之雙方特定人得以知悉
      ，故以電話作為傳達工具當非係以「公然」之方式為之甚
      明。縱使現今之電話設備可由通話之一方將之以擴音設備
      使多數人聽聞，惟對話之他方如無使之公開之意，縱令受
      話之一方將之以擴音方式使多數人得以聽聞，亦與發話之
      他方無涉。
（二）本件自訴人所述被告於電話中曾對其以不雅言詞辱罵之情
      縱係屬實，此係於特定人間之交談，即非公然為之，亦與
      公然侮辱罪之構成要件有間。
（三）自訴人聲請傳訊之證人均係為證明渠等當日在場聽聞之內
      容，惟如上所述，縱令上開證人均確有聽聞被告於電話中
      之不雅言詞，然既係自訴人自行以擴音方式公開，自不能
      令被告負責，故上開證人均無傳訊必要，且錄音帶亦無勘
      驗之必要，並予敘明。
（四）本件原審判決對本件之構成要件及被告犯意已詳加論述，
      被告並無上訴意旨所指犯行，本件自訴人上訴顯無理由，
      應予駁回。
據上論斷，應依刑事訴訟法第368條、第373，判決如主文。
中　　華　　民　　國　　96　　年　　7     月　　27　  日
                        審判長法  官  何方興
                              法  官  林德盛
                              法  官  王紋瑩
以上正本證明與原本無異。
本件判決不得上訴。
                              書記官  吳家瑩
中　　華　　民　　國　　96　　年　　7     月　　27　  日
（附件）
臺灣臺東地方法院刑事判決　　　　　　　　94年度自字第4號
自　訴　人　乙○○　女　51歲（民國○○年○月○日生）
　　　　　　　　　　身分證統一編號：Ｚ000000000號
　　　　　　　　　　住臺東縣臺東市○○路120號
          　高冠智(原名方冠智)
                  　女　29歲（民國○○年○月○日生）
　　　　　　　　　　身分證統一編號：Ｚ000000000號
　　　　　　　　　　住臺東縣臺東市○○路120號
共      同
自訴代理人　林長振律師
被　　　告　甲○○　男　70歲（民國○○年○月○○日生）
　　　　　　　　　　身分證統一編號：Ｚ000000000號
　　　　　　　　　　住台中市○區○○里○○○○路112號
選任辯護人　魏克仁律師
上列被告因公然侮辱等案件，經自訴人提起自訴，本院判決如下
：
    主  文
甲○○被訴公然侮辱部分無罪。
被訴教唆重傷未遂部分免訴。
    理  由
壹、無罪部分:
一、自訴人乙○○自訴意旨略以：緣自訴人乙○○與被告原係男
    女朋友關係，嗣因兩人情感生異間隙迭生，乃於民國87年初
    協議分手，詎被告竟因此心有未甘，自87年間起至94年2月
    間止，明知自訴人裝設於臺東縣臺東市○○路120號之電話
    (號碼為310101號及326178號)，係供其設於該處營業之永益
    商行所用，且因具備廣播功能而足使營業場所內不特定之多
    數人皆可聽聞其內容，乃基於連續侮辱之概括犯意，經常利
    用上揭電話以生殖器或三字經等字眼公然辱罵自訴人乙○○
    ，致使自訴人乙○○名譽大損並飽受精神上之痛苦，因認被
    告甲○○涉犯刑法第309條第1項公然侮辱罪嫌。
二、按犯罪事實應依證據認定之，無證據不得認定犯罪事實。又
    不能證明被告犯罪者，應諭知無罪之判決，刑事訴訟法第15
    4條第2項、第301條第1項分別定有明文。又被害人所述被害
    情形如無瑕疵可指，而就其他方面調查又與事實相符，其供
    述始足據為判決之基礎；且告訴人之告訴，係以使被告受刑
    事訴追為目的，是其陳述是否與事實相符，仍應調查其他證
    據以資審認 (最高法院32年上字第657號、52年臺上字第130
    0號判例參照)。又事實之認定，應憑證據，如未能發現相當
    證據，或證據不足以證明，自不能以推測或擬制之方法，為
    裁判基礎 (最高法院40年臺上字第86號判例參照)。另認定
    犯罪事實所憑之證據，雖不以直接證據為限，間接證據亦包
    括在內；然而無論直接或間接證據，其為訴訟上之證明，須
    於通常一般之人不致有所懷疑，而得確信其為真實之程度者
    ，始得據為有罪之認定，倘其證明尚未達到此一程度，而有
    合理之懷疑存在時，即無從為有罪之認定，亦有最高法院76
    年臺上字4986號判例可資參照。再按刑事訴訟法第161條已
    於91年2月8日修正公布，修正後同條第1項規定：檢察官就
    被告犯罪事實，應負舉證責任，並指出證明之方法。此項規
    定，於自訴程序同有適用。因此，自訴人對於其所自訴之被
    告犯罪事實，應負提出證據及說服之實質舉證責任。倘自訴
    人所提出之證據，不足為被告有罪之積極證明，或其闡明之
    證明方法，無從說服法官以形成被告有罪之心證，基於無罪
    推定之原則，自應為被告無罪判決之諭知 (最高法院91年度
    臺上字第5597號判決意旨參照)。
三、本件自訴意旨認被告涉有連續公然侮辱之罪嫌，無非以被告
    自87年間起至94年2月間止，利用電話連續以生殖器或三字
    經辱罵自訴人乙○○，除提出錄音帶為證外，並請求傳喚證
    人楊珍琪等人到庭證明確有聽聞被告以電話辱罵自訴人之情
    事等情資為論據。惟訊據被告堅決否認有前述連續公然侮辱
    犯行，辯稱：從未打電話侮辱自訴人等語。經查：
 1、自訴人庭提錄音帶4卷及其譯文乙份 (見本院卷第131頁至13
    3頁)，經本院會同兩造當庭勘驗結果，第1卷、第2卷錄音帶
    內容與自訴人所提錄音譯文相符; 第4卷錄音帶內容顯示對
    方先以「臭雞巴」 (臺語發音)開頭，接電話者表示「喂」
    一聲，對方即掛掉電話，且繼續播放亦可彰顯電話內容並非
    全程錄音，僅攫取案情相關者，此由有來電表示找傅冠智後
    即無下文可知; 第5卷錄音帶經當庭播放，因音量甚小，無
    法清楚聽到對話內容等情，有本院準備程序筆錄可稽 (見本
    院卷第145頁至第146頁)，經訊以是否被告聲音時，被告矢
    口否認，自訴人即請求送聲紋比對，本院復依自訴人請求將
    上開4卷錄音帶送請法務部調查局鑑定，惟因每一待鑑對象
    之符合聲紋鑑定分析比對字數約需40個字左右，而本案所錄
    待鑑聲音可供比對僅臺語發音「臭雞巴」、「幹你娘」6個
    字，不符合聲紋鑑定條件，故無法作聲紋比對分析，復有該
    局95年9月25日調科參字第09500420760號函在卷足憑 (見本
    院卷第156頁)，是自訴人指述其所提錄音帶內之聲音為被告
    聲音乙節，既無法舉積極事證以實其說，自難以採信為真實
    。
 2、證人楊珍琪於本院審理時證稱: 自訴人家接聽電話有兩種方
    式，如果是在聊天或休閒，不忙的時候，就用手去接，如果
    雙手在忙的話，就用擴音的方式，我在現場有聽過用擴音功
    能罵人，是經過自訴人乙○○按鍵以後聲音傳出來，我問她
    是誰，她說是甲○○，對方打電話來的時候，除了乙○○外
    ，還有高冠智和她們公司自己人會接等語 (見本院審判筆錄
    第7頁至第9頁)，嗣經本院訊以自訴人的電話是來電顯示的
    電話時，證人證稱: 我沒有留意，因為我沒有接過她的電話
    等語 (見本院審判筆錄第10頁); 可見自訴人家中電話需按
    擴音功能鍵後，對方聲音才會由電話中傳出來，且證人從未
    接過自訴人乙○○家之電話，所謂對方是被告云云，亦係聽
    聞自訴人所述，僅為傳聞而已。
 3、證人蔡瑞秋亦證稱: 有一次我到傅小姐她家，剛好一通電話
    進來，她一按聲音就會出來，我坐得很近，大約1公尺，聽
    到一句髒話，是臺語「破雞巴」，我不確定是誰的聲音，傅
    小姐說是林經理打來的等語 (見本院審判筆錄第10頁至第12
    頁)，是證人之證述亦屬傳聞，且無法確認該通電話確為被
    告所為。
四、綜上所述，依上開調查所得證據尚不足以證明被告甲○○確
    有前開自訴人所指之犯行。此外，復查無其他積極證據足資
    證明被告甲○○確有上述之犯行。揆諸前開說明，不能證明
    其犯罪，自應依法為無罪之諭知。
貳、免訴部分:
一、自訴人高冠智 (原名方冠智87年8月26日改為方孟絃，89年
    3月29日改為傅孟絃，91年2月20日改為傅冠智，94年6月16
    日改為方冠智，並於同日隨父姓改為高冠智)自訴意旨略以:
    被告因與乙○○前揭情感問題，遷怒於自訴人，竟以新臺幣
    2 、3萬元之代價，教唆案外人吳玉盆製造假車禍來教訓自
    訴人，依被告指示之犯罪方法，客觀上足使自訴人發生重傷
    之結果，被教唆人吳玉盆雖未至犯罪，惟重傷罪設有未遂犯
    之處罰規定，因認被告涉犯刑法第29條第3項、第278條第2
    項教唆重傷未遂罪嫌。
二、按犯罪後之法律已廢止其刑罰者，應諭知免訴之判決。刑事
    訴訟法第302條第4款定有明文; 又95年7月1日修正施行之刑
    法第29條已將原第29條第3項「被教唆人雖未至犯罪，教唆
    犯仍以未遂犯論，但以所教唆之罪有處罰未遂犯之規定者，
    為限。」刪除，是自95年7月1日起，失敗教唆及無效教唆均
    不成立犯罪，本案被告甲○○縱有如自訴人指訴之教唆重傷
    未遂犯行，亦因法律已廢止其刑罰而不罰，依上說明，自應
    為免訴之判決。自訴代理人於本院審理時雖陳稱: 因刑法修
    正施行，所以撤回教唆重傷未遂部分等語 (見本院審判筆錄
    第2頁)，然按告訴或請求乃論之罪，自訴人於第一審辯論終
    結前，得撤回其自訴。刑事訴訟法第325條第1項亦有規定。
    查刑法第27 8條重傷罪，本非屬刑法第287條所定告訴乃論
    之罪，依上揭法條意旨，自訴人撤回此部分之自訴，核屬於
    法無據，不能准許，附此敘明。
據上論斷，應依刑事訴訟法第343條、第301條第1項、第302條第
4款，判決如主文。
中　　華　　民　　國　　95　　年　　12　　月　　22　　日
                  刑事第二庭審判長法  官  李水源
                                  法  官  簡芳潔
                                  法  官  曾宗欽
以上正本證明與原本無異。
如不服本判決，應於判決送達後10日內向本院提出上訴狀（須附
繕本）。
「切勿逕送上級法院」
                                  書記官　沈茜庭
中　　華　　民　　國　　95　　年　　12　　月　　25　　日
